臺灣花蓮地方法院民事判決
                                    110年度家繼簡字第3號
原      告  甲○○  

            乙○○○


            丙○○  


            丁○○  


            戊○○  

            己○○  

            庚○○  

            辛○○


            壬○○


            癸○○

            子○○

共      同
訴訟代理人  林武順律師
被      告  丑○○

            寅○○  

            卯○○  

            辰○○  

            巳○○  

            未○○  

            申○○  

            酉○○  

            戌○○  

            亥○○○

            天○○○

            地○○  

            玄○○


            黃○○  

            宇○○

            宙○○ 


            洪○○○

上列當事人間請求分割共有物事件，本院於民國110年4月28日言
詞辯論終結，判決如下：
    主  文
兩造繼承自被繼承人荒○所有如附表一所示之遺產，准予依附表
二所示分割。
訴訟費用由兩造依附表二所示之應繼分比例負擔。
    理  由
壹、程序部分：
    本件被告丑○○、寅○○、卯○○、辰○○、巳○○、未○
    ○、申○○、酉○○、戌○○、亥○○○、天○○○、地○
    ○、玄○○、黃○○、宇○○、宙○○、洪○○○受合法通
    知，未於言詞辯論期日到場，經核無民事訴訟法第386 條所
    列各款之情形，依家事事件法第51條準用民事訴訟法第385
    條第1 項前段規定，爰依原告之聲請，由其一造辯論而為判
    決。
貳、實體部分
一、原告起訴主張略以：兩造之被繼承人荒○於民國86年7 月24
    日死亡，遺有如附表一所示之遺產。兩造均為荒○之法定繼
    承人，應繼分如附表二所示（即附表二應有部分持分比例）
    。兩造前已辦妥公同共有之繼承登記（其中被告許素卿、黃
    ○○前已拋棄繼承，惟系爭不動產登記簿仍將2 人記載為公同
    共有人，故列為被告），又兩造間無不能分割之情形，亦無
    不得分割之約定，然兩造迄今無法就遺產之分割達成協議，
    爰依法請求分割遺產，並聲明就附表一所示之遺產由兩造按
    附表二所示應有部分持分比例分割為分別共有等語。
二、被告亥○○○則以：具狀表示原告之訴駁回，請求逕行改以原
    物分割或變價分割處理，惟進一步表示原物分割將造成經濟
    價值降低，主張以變價分割為宜等語（見本院卷第419 至第
    421 頁）。其餘被告經通知均未到場，亦未提出書狀作何聲
    明或陳述。
三、按繼承人有數人時，在分割遺產前，各繼承人對於遺產全部
    為公同共有；繼承人得隨時請求分割遺產；公同共有物之分
    割，除法律另有規定外，準用關於共有物分割之規定，民法
    第1151條、第1164條本文、第830 條第2 項分別定有明文。
    而共有人就共有物之分割之方法不能協議決定，法院得因任
    一共有人之請求，依民法第824 條命為適當之分配，不受共
    有人主張之拘束，故遺產之分割方法，法院有自由裁量之權
    ，不受共有人主張之拘束，然應斟酌當事人之聲明、共有物
    之性質、經濟效用及全體共有人利益等，公平裁量。揆諸前
    揭說明，本件原告及被告亥○○○就分割方法各有主張，惟本
    院不受共有人主張之拘束，合先敘明。
四、原告主張兩造均為被繼承人荒○之合法繼承人，對於被繼承
    人荒○所留如附表一所示之遺產並無不予分割之協議，亦無
    法律規定禁止分割之情形等節，業據提出繼承系統表及附表
    、土地登記謄本、各繼承人之應繼分比例表、戶籍謄本、財
    政部北區國稅局遺產稅逾核課期間案件同意移轉證明書、遺
    產稅逾核課期間證明書、臺灣新北地方法院103 年5 月14日
    新北院清家潔103 年度司繼字第1052號拋棄繼承准予備查函
    等件為證，而被告就原告主張之前揭事實，已於相當時期受
    合法之通知，而均於言詞辯論期日不到場，亦未提出準備書
    狀爭執，依民事訴訟法第280 條第3 項準用第1 項之規定，
    視同自認，是原告主張之事實，堪信為真實，故原告請求就
    被繼承人荒○所有如附表一所示之遺產分割，自屬有據。
五、本院審酌系爭遺產之性質、經濟效用、全體共有人之利益、
    使用現況，原告主張依應繼分比例為分割之方案，對各繼承
    人利益均屬相當，核屬公平，因認就被繼承人荒○所遺如附
    表一所示之遺產，按如附表二所示之比例分割為兩造分別共
    有，應屬適當。從而，本件原告依遺產分割之法律關係請求
    分割遺產，為有理由，應予准許，爰判決如主文第1 項所示
    。
六、再按因法院、行政執行分署或公正第三人拍定、法院判決確
    定之登記，由權利人或登記名義人單獨申請之。依據法院判
    決申請共有物分割登記者，部分共有人得提出法院確定判決
    書及其他應附書件，單獨為全體共有人申請分割登記，登記
    機關於登記完畢後，應通知他共有人。其所有權狀應俟登記
    規費繳納完畢後再行繕發。土地登記規則第27條第4 款、第
    100 條定有明文。故不動產共有人之一人或數人訴請分割共
    有物，經法院判准為原物分割確定者，當事人之任何一造，
    均得依該確定判決單獨為全體共有人申請分割登記，毋待法
    院另行判命對造協同辦理分割登記，如訴請判命對造協同辦
    理分割登記，則欠缺權利保護要件（最高法院80年台上字第
    1955號民事判例意旨參照）。是以，依上述說明，原告於取
    得確定判決後即得單獨申請分割登記，毋庸共有人即被告等
    人協同辦理登記，附此敘明。
七、又分割遺產之訴，核其性質，兩造本可互換地位，本件原告
    起訴雖於法有據，然被告之應訴乃法律規定所不得不然，且
    本件分割結果，繼承人均蒙其利，訴訟費用之負擔自以參酌
    兩造就系爭遺產應繼分之比例較為公允，爰判決如主文第2
    項所示。
八、據上論結，本件原告之訴為有理由，依家事事件法第51條、
    民事訴訟法第385 條第1 項前段、第80條之1 、第85條第1
    項前段，判決如主文。
中　　華　　民　　國　 110　　年　　5 　　月　　26　　日
                    家事法庭    法  官  陳淑媛
以上正本係照原本作成。
如對本判決上訴，須於判決送達後20日之不變期間內，向本院提
出上訴狀。
如委任律師提起上訴者，應一併繳納上訴審裁判費。
中　　華　　民　　國　 110　　年　　5 　　月　　26　　日

                                書記官  鄭嘉鈴

附表一：

編號 種類 遺產內容 面積 權利範圍 分割方法 1 土地 花蓮縣○○鄉○○段00地號土地 159 平方公尺 公同共有1分之1 由兩造依附表二所示之應有部分比例分別共有 



附表二：

編號 姓名 應有部分（持分）比例 備註  1 甲○○ 1/35 原告  2 乙○○○ 1/15 原告  3 丙○○ 1/15 原告  4 丁○○ 1/15 原告  5 戊○○ 1/35 原告  6 己○○ 1/35 原告  7 庚○○ 1/35 原告  8 辛○○ 1/20 原告  9 壬○○ 1/20 原告  10 癸○○ 1/20 原告  11 子○○ 1/20 原告  12 丑○○ 1/120 被告  13 寅○○ 1/120 被告  14 卯○○ 1/120 被告  15 辰○○ 1/120 被告  16 巳○○ 1/30 被告  17 未○○ 1/30 被告  18 申○○ 1/30 被告  19 酉○○ 1/30 被告  20 戌○○ 1/30 被告  21 亥○○○ 1/35 被告  22 天○○○ 1/35 被告  23 地○○ 1/35 被告  24 玄○○ 1/15 被告  25 黃○○ 0 被告  26 宇○○ 1/15 被告  27 宙○○ 0 被告  28 洪○○○ 1/15 被告